---
title: "TFG"
author: "Uxío Merino"
date: "2024-01-17"
output: html_document
---

```{r setup, include=FALSE}
knitr::opts_chunk$set(echo = TRUE)
```


Carga de datos
```{r}
setwd("~/GCED/TFG/Datos")

load("df.RData")
load("df3.RData")

df <- df[df$Mins >= 100 & df$Partidos >= 7, ]
str(df)
df$Año <- rep("2022/23", dim(df)[1])

df3 <- df3[df3$Mins >= 100 & df3$Partidos >= 7, ]
df3$Año <- rep("2023/24", dim(df3)[1])

df_union <- rbind(df,df3)
head(df_union)

save(df_union, file="datos.RData")
```

Análise previo:
```{r}
library(naniar)
library(ggplot2)
library(dplyr)

## Datos faltantes
n_miss(df_union) # Non existen datos faltantes 

## Comprobación da integridade dos datos
summary(df_union)

df_union[df_union$PPPos < 0, ] # Valores non plausibeis
df_union[df_union$'%Asist' < 0, ] # Valores non plausibeis

df_union[df_union$'%TAsist' < 0, '%Asist'] <- 0
df_union[df_union$PPP < 0, 'PPPos'] <- 0 
```

Datos atípicos:
```{r}
df_num <- df_union %>% select_if(is.numeric)
vars_norms <- 0
for (col in colnames(df_num)){
  columna <- df_num[[col]]
  hist(columna, prob = T, main = paste("Histograma de", col))
  lines(density(columna), col = "blue", lwd = 2)
  outliers <- length(boxplot(columna, outline = TRUE, main = paste("Boxplot de", col))$out)
  cat("\n\nA var", col, "ten", outliers, "valores atípicos.\n")
  p_valor <- shapiro.test(columna)$p.value
  if (p_valor > 0.05){
    cat("Non cabe rexeitar normalidade para a variable", col, ", cun p-valor de ", p_valor)
    vars_norms <- vars_norms + 1
  }else{
    cat("Rexeitamos a normalidade para a variable", col, ", cun p-valor de ", p_valor)
  }
}

vars_norms
```

Correlación:
```{r}
cor_matrix <- cor(df_num)
cor_matrix
```

```{r}
umbral <- 0.7

pares_correlados <- which(abs(cor_matrix) > umbral & cor_matrix < 1, arr.ind = TRUE)
nrow(pares_correlados) / ((nrow(cor_matrix)^2)/2)

# Mostrar los pares de variables
# for (i in 1:nrow(pares_correlados)) {
#   row_index <- pares_correlados[i, 1]
#   col_index <- pares_correlados[i, 2]
#   
#   var1 <- rownames(cor_matrix)[row_index]
#   var2 <- colnames(cor_matrix)[col_index]
#   
#   cat("Variables con correlación superior ao umbral:", umbral, ":", var1, "e", var2, "\n")
# }
```


# PCA:
```{r}
library(factoextra)
library(plotly)

df_pca <- df_union[, -c(3, 7)]
pca <- prcomp(df_pca %>% select_if(is.numeric), scale. = T) # Estandarización a varianza 1

fviz_eig(pca, addlabels = TRUE, ylim = c(0, 40))
```

```{r}
fviz_pca_var(pca, col.var = "contrib", gradient.cols = c("#00AFBB", "#E7B800", "#FC4E07"), repel = T)
```

```{r}
topN <- list()
minN <- list()
n <- 10

for (i in 1:5){
  comp <- pca$x[, i]
  indivMax <- df_pca$Xogador[order(comp, decreasing = T)][1:n]
  scoresMax <- comp[order(comp, decreasing = T)][1:n]
  añoMax <- df_union$Año[order(comp, decreasing = T)][1:n]
  topN[[i]] <- data.frame(Indiv = indivMax, Año = añoMax, Score = scoresMax)
  
  
  indivMin <- df_pca$Xogador[order(comp, decreasing = F)][1:n]
  scoresMin <- comp[order(comp, decreasing = F)][1:n]
  añoMin <- df_union$Año[order(comp, decreasing = F)][1:n]
  minN[[i]] <- data.frame(Indiv = indivMin, Año = añoMin, Score = scoresMin)
}
```


```{r}
loadings <- pca$rotation[, 1:5]
sort(loadings[, 1], decreasing = TRUE) 
barplot(loadings[, 1], las = 2, cex.names = 0.8, main = "Contribución das variables á Dimensión 1",
        xlab = "Variable", ylab = "Loading en Dimensión 1", col = "skyblue", border = "black")
```
+: Anotación de 3
-: Anotación (de 2), Val, FRealizadas, TL
En positivo, xogador que non ten moito peso no equipo, ppalmente exterior.
En negativo, xogador interior que destaca pola súa aportación ofensiva

```{r}
topN[1]

minN[1]
```

```{r}
sort(loadings[, 2], decreasing = TRUE)
barplot(loadings[, 2], las = 2, cex.names = 0.8, main = "Contribución das variables á Dimensión 2",
        xlab = "Variable", ylab = "Loading en Dimensión 2", col = "skyblue", border = "black")
```
+: Anotación de 3, Asistencias, Recuperacions e Perdidas
-: % de rebotes, % de tiros asistidos (de 2), tapons realizados
En positivo, xogador exterior, tirador e bo manexador de balón
En negativo, xogador interior dominante na zona e intimidador

```{r}
topN[2]

minN[2]
```


```{r}
sort(loadings[, 3], decreasing = TRUE)
barplot(loadings[, 3], las = 2, cex.names = 0.8, main = "Contribución das variables á Dimensión 3",
        xlab = "Variable", ylab = "Loading en Dimensión 3", col = "skyblue", border = "black")
```
+: Pérdidas, Asistencias, Faltas realizadas
-: Tiros asistidos, anotación (sobre todo de 3)
En positivo, manexador de balón, bo asistente e que non destaca pola súa anotación
En negativo, anotador exterior tras pase que ten pouco o balon

```{r}
topN[3]

minN[3]
```


```{r}
sort(loadings[, 4], decreasing = TRUE) 
barplot(loadings[, 4], las = 2, cex.names = 0.8, main = "Contribución das variables á Dimensión 4",
        xlab = "Variable", ylab = "Loading en Dimensión 4", col = "skyblue", border = "black")
```
+: Moito volume de tiros (non asistidos), TRec, anotacion, LE (variación dos compañeiros, moitos minutos)
-: Asistencias, perdidas, eficiencia anotadora, recuperacions
En positivo, tirador que destaca pola súa anotación pero pouca eficiencia porque asume moitos tiros
En negativo, manexador de balón con boa eficiencia anotadora e destacado en asistencias

```{r}
topN[4]

minN[4]
```


```{r}
sort(loadings[, 5], decreasing = TRUE) 
barplot(loadings[, 5], las = 2, cex.names = 0.8, main = "Contribución das variables á Dimensión 5",
        xlab = "Variable", ylab = "Loading en Dimensión 5", col = "skyblue", border = "black")
```
+: LE (variación de compañeiros), FRec, Perdidas, %Rebotes, Faltas, 
-: Eficiencia anotando (de 2), anotación (sobretodo de 2)
En negativo, xogador eficiente e que anota

```{r}
topN[5]

minN[5]
```


```{r}
# Visualizacions en 2D
for (i in 1:4){
  for (j in 2:5){
    if (i != j)    plot(fviz_pca_ind(pca, axes = c(i, j)))
  }
}
```


```{r}
coord3D <- pca$x[, 1:3]
df3D <- data.frame(pca$x[, 1:3])
df3D$Xogador <- df_pca$Xogador
df3D$Equipo <- df_pca$Equipo
df3D$Año <- df_pca$Año
head(df3D)


plot <- plot_ly(df3D, x = ~PC1, y = ~PC2, z = ~PC3, type = "scatter3d", mode = "markers", text = ~Xogador)
plot <- plot %>% add_trace(marker = list(size = 3, color = ~PC1, colorscale = "Viridis"))
plot <- plot %>% layout(scene = list(xaxis = list(title = "Comp 1"),
                                     yaxis = list(title = "Comp 2"),
                                     zaxis = list(title = "Comp 3")),
                        title = "Xogadores representados nas 3 primeiras compoñentes")
plot
```


## DISTANCIAS:

```{r}
library(proxy)

df_dist <- data.frame(pca$x[, 1:5])
df_dist$Xogador <- df_pca$Xogador
df_dist$Equipo <- df_pca$Equipo
df_dist$Año <- df_pca$Año
```

```{r}
# UTILIDADES DO PCA

distancia <- function(df, x1, ano1, x2, ano2, method = "Euclidean") {
  xogador1 <- df[df$Xogador == x1 & df$Año == ano1, c('PC1', 'PC2', 'PC3', 'PC4', 'PC5')]
  xogador2 <- df[df$Xogador == x2 & df$Año == ano2, c('PC1', 'PC2', 'PC3', 'PC4', 'PC5')]

  distancia <- proxy::dist(x = xogador1, y = xogador2, method = method)
  
  return(distancia)
}

buscar_xogador <- function(df, x1, equipo = NA, año = "2023/24", cluster = NA, method = "Euclidean"){
  
  df <- df[df$Año == año, ]
  coords1 <- df[df$Xogador == x1, c('PC1', 'PC2', 'PC3', 'PC4', 'PC5')]
  if (!is.na(equipo)) df <- df[df$Equipo == equipo, ]
  if (!is.na(cluster)) df <- df[df$CLUSTER == cluster, ]
  
  dist_min <- Inf
  
  for (i in 1:dim(df)[1]){
    x2 <- df[i, "Xogador"]
    coords2 <- df[i, c('PC1', 'PC2', 'PC3', 'PC4', 'PC5')]
    if (x2 != x1){
      dist <- proxy::dist(coords1, coords2, method = method)
      if (dist < dist_min){
        dist_min <- dist
        xogador_final <- x2
      }
    }
  }
  return (c(xogador_final, dist_min))
}

busqueda_xogadores_cercanos <- function(df, x1, distancia, equipo = NA, cluster = NA, año = "2023/24", method = "Euclidean"){
  
  if (!is.na(año)) df <- df[df$Año == año, ]
  coords1 <- df[df$Xogador == x1, c('PC1', 'PC2', 'PC3', 'PC4', 'PC5')]
  if (!is.na(equipo)) df <- df[df$Equipo == equipo, ]
  if (!is.na(cluster)) df <- df[df$CLUSTER == cluster, ]
  
  xogadores <- c()
  total <- c()
  
  for (i in 1:dim(df)[1]){
    x2 <- df[i, "Xogador"]
    coords2 <- df[i, c('PC1', 'PC2', 'PC3', 'PC4', 'PC5')]
    if (x2 != x1){
      dist <- proxy::dist(coords1, coords2, method = method)
      if (dist < distancia){
        xogadores <- c(xogadores, x2)
        total <- c(total, list(x2, dist))
      }
    }
  }
  return (list(xogadores, total))
}
```


Exemplos:
```{r}
# Exemplo de uso funcion distancia

distancia(df_dist, '22 EDY TAVARES', "2023/24", '13 SERGIO RODRIGUEZ', "2023/24")
distancia(df_dist, '22 EDY TAVARES', "2023/24", '0 NIGEL WILLIAMS-GOSS', "2022/23")
distancia(df_dist, '0 NIGEL WILLIAMS-GOSS', "2022/23", '13 SERGIO RODRIGUEZ', "2022/23")
distancia(df_dist, '22 EDY TAVARES',"2023/24", '17 VINCENT POIRIER', "2023/24") 
```

```{r}
# Exemplo de uso funcion buscar_xogador
buscar_xogador(df_dist, "22 EDY TAVARES", año = "2023/24")
buscar_xogador(df_dist, "22 EDY TAVARES", año = "2022/23")
buscar_xogador(df_dist, "22 EDY TAVARES", equipo = "Monbus Obradoiro")
buscar_xogador(df_dist, "22 EDY TAVARES", equipo = "Monbus Obradoiro", año = "2022/23")
```

```{r}
# Exemplo de uso da funcion busqueda_xogadores_cercanos
busqueda_xogadores_cercanos(df_dist, "22 EDY TAVARES", distancia = 5, año = "2022/23")[1]
busqueda_xogadores_cercanos(df_dist, "0 MARKUS HOWARD", distancia = 5)[1]
```

# APLICACIÓN INDIVIDUAL OBRADOIRO:
```{r}
df_obradoiro <- df_dist[df_dist$Equipo == "Monbus Obradoiro" & df_dist$Año == "2023/24", ]

for (i in df_obradoiro$Xogador){
  c <- buscar_xogador(df_dist, i, equipo = "Monbus Obradoiro", año = "2023/24")
  c2 <- buscar_xogador(df_dist, i, año = "2023/24")
  cat("O xogador máis similar a", i, "no equipo é", c[1], "cunha distancia de", as.numeric(c[2]),
      "\nEn toda a BD é", c2[1], "cunha distancia de", as.numeric(c2[2]),"\n\n")
}
```

```{r}
matriz_datos <- df_obradoiro[, c('PC1', 'PC2', 'PC3', 'PC4', 'PC5')]

distancias <- proxy::dist(x = matriz_datos)
dists <- as.matrix(distancias)
rownames(dists) <- df_obradoiro$Xogador
colnames(dists) <- df_obradoiro$Xogador

dists
```

## CLUSTERING JERARQUICO: distancia de mahalanobis
```{r}
library(cluster)

df_clusters <- df_pca[, -which(names(df_pca) %in% c("Xogador", "Equipo", "Año"))]
df_clusters <- scale(df_clusters)
summary(df_clusters)
```

```{r}
metodos = c("ward.D", "ward.D2", "single", "complete", "average", "mcquitty", "median", "centroid")
for (metodo in metodos){
  clustering_jerarquico <- hclust(dist(df_clusters, method = "mahalanobis"), method = metodo)
  plot(clustering_jerarquico, main = "Dendograma")
}
```

```{r}
clustering_jerarquico <- hclust(dist(df_clusters, method = "mahalanobis"), method = "ward.D")
clusters_jerarquico <- cutree(clustering_jerarquico, h = 30)

clustered_jerarquico <- data.frame(Xogador = df_union$Xogador, Ano = df_union$Año, Equipo = df_union$Equipo, CLUSTER = clusters_jerarquico)

ordered_clustered_jerarquico <- clustered_jerarquico[order(clustered_jerarquico$CLUSTER), ]

plot_clusters_jerarquico <- data.frame(Xogador = clustered_jerarquico$Xogador, Ano = clustered_jerarquico$Ano, CLUSTER = clustered_jerarquico$CLUSTER, CP1 = pca$x[, 1], CP2 = pca$x[, 2], CP3 = pca$x[, 3])
plot_clusters_jerarquico$NAME_CLUSTER <- paste("Nome: ", plot_clusters_jerarquico$Xogador, "<br>Ano: ", plot_clusters_jerarquico$Ano, "<br>Cluster: ", plot_clusters_jerarquico$CLUSTER)
plot_ly(data = plot_clusters_jerarquico, x = ~CP1, y = ~CP2, z = ~CP3, type = "scatter3d", mode = "markers", marker = list(size = 3, color = ~CLUSTER), text = ~NAME_CLUSTER) %>%
  add_markers() %>%
  layout(scene = list(legend = list(orientation = "h", x = 0.5, y = 1.1)))
```

```{r}
plot(clustering_jerarquico)
rect.hclust(clustering_jerarquico, h = 30)

library(dendextend)
dend <- as.dendrogram(clustering_jerarquico)
dend_colored <- color_branches(dend, h = 30)
plot(dend_colored)
```

```{r}
for (i in 1:4){
  for (j in 2:5){
    if (i != j)    {
      plot(fviz_pca_ind(pca, axes = c(i, j), col.ind = as.factor(clustered_jerarquico$CLUSTER)))
      print(fviz_cluster(list(data = df_clusters, cluster = clustered_jerarquico$CLUSTER), axes = c(i, j)))
    }
  }
}
```

```{r}
ordered_clustered_jerarquico[ordered_clustered_jerarquico$CLUSTER== 1, ]
```



## CLUSTERING JERARQUICO: distancia euclídea
```{r}
metodos = c("ward.D", "ward.D2", "single", "complete", "average", "mcquitty", "median", "centroid")
for (metodo in metodos){
  clustering_jerarquico_euclideo <- hclust(dist(df_clusters, method = "euclidean"), method = metodo)
  plot(clustering_jerarquico_euclideo, main = "Dendograma")
}
```

```{r}
clustering_jerarquico_euclideo <- hclust(dist(df_clusters, method = "euclidean"), method = "ward.D2")
clusters_jerarquico_euclideo <- cutree(clustering_jerarquico_euclideo, h = 30)

clustered_jerarquico_euclideo <- data.frame(Xogador = df_union$Xogador, Ano = df_union$Año, Equipo = df_union$Equipo, CLUSTER = clusters_jerarquico_euclideo)

ordered_clustered_jerarquico_euclideo <- clustered_jerarquico_euclideo[order(clustered_jerarquico_euclideo$CLUSTER), ]

plot_clusters_jerarquico_euclideo <- data.frame(Xogador = clustered_jerarquico_euclideo$Xogador, Ano = clustered_jerarquico_euclideo$Ano, CLUSTER = clustered_jerarquico_euclideo$CLUSTER, CP1 = pca$x[, 1], CP2 = pca$x[, 2], CP3 = pca$x[, 3])
plot_clusters_jerarquico_euclideo$NAME_CLUSTER <- paste("Nome: ", plot_clusters_jerarquico_euclideo$Xogador, "<br>Ano: ", plot_clusters_jerarquico_euclideo$Ano, "<br>Cluster: ", plot_clusters_jerarquico_euclideo$CLUSTER)
plot_ly(data = plot_clusters_jerarquico_euclideo, x = ~CP1, y = ~CP2, z = ~CP3, type = "scatter3d", mode = "markers", marker = list(size = 3, color = ~CLUSTER), text = ~NAME_CLUSTER) %>%
  add_markers() %>%
  layout(scene = list(legend = list(orientation = "h", x = 0.5, y = 1.1)))
```

```{r}
plot(clustering_jerarquico_euclideo)
rect.hclust(clustering_jerarquico_euclideo, h=30)

library(dendextend)
dend <- as.dendrogram(clustering_jerarquico_euclideo)
dend_colored <- color_branches(dend, h=30)
plot(dend_colored)
```

```{r}
for (i in 1:4){
  for (j in 2:5){
    if (i != j)    {
      plot(fviz_pca_ind(pca, axes = c(i, j), col.ind = as.factor(clustered_jerarquico_euclideo$CLUSTER)))
      print(fviz_cluster(list(data = df_clusters, cluster = clustered_jerarquico_euclideo$CLUSTER), axes = c(i, j)))
    }
  }
}
```

```{r}
ordered_clustered_jerarquico_euclideo[ordered_clustered_jerarquico_euclideo$CLUSTER == 5, ]
```

## ANALISIS DOS PERFIS DOS EQUIPOS
```{r}
ordered_clustered_jerarquico_euclideo[ordered_clustered_jerarquico_euclideo$Equipo == "Monbus Obradoiro" & 
                                        ordered_clustered_jerarquico_euclideo$Ano == "2022/23", ]
```

```{r}
ordered_clustered_jerarquico_euclideo[ordered_clustered_jerarquico_euclideo$Equipo == "Monbus Obradoiro" &
                                        ordered_clustered_jerarquico_euclideo$Ano == "2023/24", ]
```

```{r}
ordered_clustered_jerarquico_euclideo[ordered_clustered_jerarquico_euclideo$Equipo == "Real Madrid" &
                                        ordered_clustered_jerarquico_euclideo$Ano == "2023/24", ]
```

```{r}
library(tidyr)

df_clusters <- ordered_clustered_jerarquico_euclideo %>%
  group_by(Equipo, Ano, CLUSTER) %>%
  summarise(count = n(), .groups = 'drop') %>%
  pivot_wider(names_from = CLUSTER, values_from = count, values_fill = 0)

df_clusters
```

```{r}
df_con_cluster <- df_dist
df_con_cluster$CLUSTER <- clustered_jerarquico_euclideo$CLUSTER

# Exemplo de uso funcion buscar_xogador
buscar_xogador(df_con_cluster, "23 SERGIO LLULL", año = "2023/24")
buscar_xogador(df_con_cluster, "23 SERGIO LLULL", año = "2023/24", cluster =  6)
```

```{r}
# Exemplo de uso da funcion busqueda_xogadores_cercanos
busqueda_xogadores_cercanos(df_con_cluster, "9 RICKY RUBIO", distancia = 3)[1]
busqueda_xogadores_cercanos(df_con_cluster, "9 RICKY RUBIO", distancia = 3, cluster = 6)[1]

busqueda_xogadores_cercanos(df_con_cluster, "10 DEVON DOTSON", distancia = 3)[1]
busqueda_xogadores_cercanos(df_con_cluster, "10 DEVON DOTSON", distancia = 3, cluster = 6)[1]
```


## MODELOS DE REGRESIÓN:

### Axuste cos equipos:

```{r}
library(car)
load("~/GCED/TFG/Datos/df_equipos.RData")
partidosObra <- df_equipos[df_equipos$Equipo == "Monbus Obradoiro", -c(1, 4)]

partidosObra$Rival <- c("Zunder Palencia", "Surne Bilbao Basket", "Casademont Zaragoza", "Valencia Basket", 
                        "MoraBanc Andorra", "Bàsquet Girona", "Dreamland Gran Canaria", "Unicaja", "Baskonia", 
                        "BAXI Manresa", "Coviran Granada", "Lenovo Tenerife", "Joventut Badalona", "Real Madrid", 
                        "Río Breogán", "UCAM Murcia", "Barça", "Coviran Granada", "Lenovo Tenerife", "Baskonia", 
                        "Dreamland Gran Canaria", "Unicaja", "Bàsquet Girona", "Valencia Basket", "UCAM Murcia", 
                        "Río Breogán")
library(readr)


boxscore_perdida <- read_csv("~/GCED/TFG/Datos/Intermedios/boxscore_tras_perdida.csv")[, c('Xornada', 'Pts...3')]
boxscore_RebDef <- read_csv("~/GCED/TFG/Datos/Intermedios/boxscore_tras_RebDef.csv")[, c('Xornada', 'Pts...3')]
boxscore_RebOf <- read_csv("~/GCED/TFG/Datos/Intermedios/boxscore_tras_RebOf.csv")[, c('Xornada', 'Pts...3')]
ROf <- read_csv("~/GCED/TFG/Datos/Intermedios/bs_obradoiro_26.csv")[, c('Xornada', 'RO...10')]

TCInt <- c(40+22, 42+29, 42+28, 30+27, 38+27, 36+26, 30+21, 37+21, 43+32, 33+30, 
           34+24, 34+24, 41+21, 45+26, 36+19, 34+19, 48+26, 33+25, 42+17, 38+26, 
           42+19, 39+25, 31+27, 38+25, 39+29, 36+22)
TLInt <- c(17, 23, 26, 18, 24, 22, 25, 18, 33, 16, 15, 28, 15, 4, 33, 23, 20, 27,
           23, 20, 25, 23, 24, 19, 13, 16)
Mins <- c(40, 40, 40, 40, 40, 40, 40, 40, 50, 40, 40, 40, 40, 40, 40, 40, 45, 40,
          40, 40, 40, 40, 40, 40, 40, 40)

PtosPerd <- boxscore_perdida[boxscore_perdida$Xornada != 0, 'Pts...3']
PtosRebDef <- boxscore_RebDef[boxscore_RebDef$Xornada != 0, 'Pts...3']
PtosRebOf <- boxscore_RebOf[boxscore_RebOf$Xornada != 0, 'Pts...3']
ROf <- ROf[ROf$Xornada != 0, ]

RitmoXogo <- c(TCInt + partidosObra$TO - ROf$RO...10 + TLInt * 0.44) * 40 / Mins

partidosObra$RitmoXogo <- RitmoXogo
partidosObra$PtosPerd <- PtosPerd$Pts...3
partidosObra$PtosRebDef <- PtosRebDef$Pts...3
partidosObra$PtosRebOf <- PtosRebOf$Pts...3

partidosObra
```

```{r}
medias <- df_equipos %>%
  group_by(Equipo) %>%
  summarise(mediaDifRival = mean(Resultado, na.rm = TRUE))

partidosObra <- partidosObra %>%
  left_join(medias, by = c("Rival" = "Equipo"))

partidosObra <- partidosObra[, -20]
partidosObra
```

```{r}
victoriasObra <- lm(Resultado ~ ., data = partidosObra)
summary(victoriasObra)
```

```{r}
MOD_NULL <- lm(Resultado ~ 1, data = partidosObra)
MOD_FULL <- victoriasObra

stepMod <- step(MOD_FULL, direction = "both", trace = 1,
                scope = list(lower = MOD_NULL, 
                             upper = MOD_FULL) )
summary(stepMod)
```

```{r}
FIV <- vif(stepMod)
umbral <- 1/(1-summary(stepMod)$r.squared)
print(FIV[FIV>umbral])
```

```{r}
cor(partidosObra[, c('PPPos', 'PPT', 'PPT3', 'TL_Min', 'TL_F', 'RebTot', 'RebOf', 
                     'RebDef', '%TL', 'Rec', 'FRea', 'mediaDifRival' )])
```

```{r}
victoriasObra <- lm(formula = Resultado ~ PPT + PPT3 + TAsist + T2Asist + 
    TL_F + RebTot + RebOf + RebDef + TO + Rec + 
    TRea + FRea + RitmoXogo + PtosRebDef + PtosRebOf + mediaDifRival, 
    data = partidosObra)

summary(victoriasObra)
```

```{r}
FIV <- vif(victoriasObra)
umbral <- 1/(1-summary(victoriasObra)$r.squared)
print(FIV[FIV>umbral])
```

```{r}
victoriasObra <- lm(formula = Resultado ~ PPT + PPT3 + TAsist + T2Asist + TL_F + 
    RebTot + TO + Rec + TRea + FRea + RitmoXogo + 
    PtosRebDef + PtosRebOf + mediaDifRival, data = partidosObra)

summary(victoriasObra)
```

```{r}
FIV <- vif(victoriasObra)
umbral <- 1/(1-summary(victoriasObra)$r.squared)
print(FIV[FIV>umbral])
```

```{r}
victoriasObra <- lm(formula = Resultado ~ PPT + PPT3 + TAsist + TL_F + 
    RebTot + TO + Rec + TRea + FRea + RitmoXogo + 
    PtosRebDef + PtosRebOf + mediaDifRival, data = partidosObra)

summary(victoriasObra)
```

```{r}
FIV <- vif(victoriasObra)
umbral <- 1/(1-summary(victoriasObra)$r.squared)
print(FIV[FIV>umbral])
```

```{r}
victoriasObra <- lm(formula = Resultado ~ PPT + PPT3 + TAsist + TL_F + RebTot + 
    TO + Rec + TRea + FRea + RitmoXogo + PtosRebDef + PtosRebOf + 
    mediaDifRival, data = partidosObra)

summary(victoriasObra)
```



```{r}
victoriasObra <- lm(formula = Resultado ~ PPT3 + RebTot + TO + Rec + FRea + 
                      PtosRebOf + mediaDifRival, data = partidosObra)

summary(victoriasObra)
```

```{r}
plot(victoriasObra)
```

```{r}
shapiro.test(victoriasObra$residuals)
```


### Axuste xogadores
### Análise coa diferencia
```{r}
load("~/GCED/TFG/Datos/quintetos_obra.RData")

quintetos_obra1 <- quintetos_obra[quintetos_obra$Minutos >= 7, ]
quintetos_obra1

quintetos_obra2 <- quintetos_obra[quintetos_obra$Minutos >= 5 & quintetos_obra$Minutos < 7, ]
```


```{r}
preprocesado_quintetos <- function(df){
  # Separar los nombres de los jugadores en diferentes columnas
  df <- separate(df, Xogadores, into = c("Xogador 1", "Xogador 2", "Xogador 3", "Xogador 4", "Xogador 5"), sep = "(?<=\\D) (?=\\d)")
  
  # Vectores para almacenar los clusters de cada posición de jugador
  cluster_1 <- c()
  cluster_2 <- c()
  cluster_3 <- c()
  cluster_4 <- c()
  cluster_5 <- c()
  
  # Vector para almacenar los índices de las filas a eliminar
  indices <- c()
  
  # Iterar sobre cada fila del data frame
  for (i in 1:nrow(df)) {
    quinteto <- df[i, c("Xogador 1", "Xogador 2", "Xogador 3", "Xogador 4", "Xogador 5")]
    xogadores_quinteto <- unlist(quinteto)
    
    xogadores_validos <- unique(df_union[df_union$Año == "2023/24" & df_union$Equipo == "Monbus Obradoiro", "Xogador"])
    clusters_quinteto <- c()
    
    # Verificar si todos los jugadores son válidos
    if (all(xogadores_quinteto %in% xogadores_validos)) {
      for (xogador in xogadores_quinteto) {
        cluster <- ordered_clustered_jerarquico_euclideo[
          ordered_clustered_jerarquico_euclideo$Ano == "2023/24" &
          ordered_clustered_jerarquico_euclideo$Xogador == xogador & 
          ordered_clustered_jerarquico_euclideo$Equipo == "Monbus Obradoiro", 
          "CLUSTER"]
        
        clusters_quinteto <- c(clusters_quinteto, cluster)
      }
      
      cluster_1 <- c(cluster_1, unlist(clusters_quinteto)[1])
      cluster_2 <- c(cluster_2, unlist(clusters_quinteto)[2])
      cluster_3 <- c(cluster_3, unlist(clusters_quinteto)[3])
      cluster_4 <- c(cluster_4, unlist(clusters_quinteto)[4])
      cluster_5 <- c(cluster_5, unlist(clusters_quinteto)[5])
      
    } else {
      # Al menos un jugador de la fila no está en la lista de jugadores válidos, eliminar la fila
      indices <- c(indices, i)
    }
  }
  
  # Eliminar las filas con jugadores no válidos
  df <- df[-indices, ]
  
  # Añadir los clusters como nuevas columnas
  df$Cluster1 <- cluster_1
  df$Cluster2 <- cluster_2
  df$Cluster3 <- cluster_3
  df$Cluster4 <- cluster_4
  df$Cluster5 <- cluster_5
  
  # Convertir las columnas de clusters a factores
  df$Cluster1 <- as.factor(df$Cluster1)
  df$Cluster2 <- as.factor(df$Cluster2)
  df$Cluster3 <- as.factor(df$Cluster3)
  df$Cluster4 <- as.factor(df$Cluster4)
  df$Cluster5 <- as.factor(df$Cluster5)
  
  # Eliminar las columnas de nombres de jugadores
  df <- df[, !names(df) %in% c("Xogador 1", "Xogador 2", "Xogador 3", "Xogador 4", "Xogador 5")]

  df_parcial <- df[, c("Cluster1", "Cluster2", "Cluster3", "Cluster4", "Cluster5")]
  clusters_totais <- data.frame(Cluster1 = numeric(nrow(df)), Cluster2 = numeric(nrow(df)), 
                                Cluster3 = numeric(nrow(df)), Cluster4 = numeric(nrow(df)), 
                                Cluster5 = numeric(nrow(df)), Cluster6 = numeric(nrow(df)))
  
  for (i in 1:nrow(df_parcial)){
    clusters_quinteto <- numeric(6)
    for (j in (1:ncol(df_parcial))){
      if (df_parcial[i, j] == 1) clusters_quinteto[1] = clusters_quinteto[1] + 1
      if (df_parcial[i, j] == 2) clusters_quinteto[2] = clusters_quinteto[2] + 1
      if (df_parcial[i, j] == 3) clusters_quinteto[3] = clusters_quinteto[3] + 1
      if (df_parcial[i, j] == 4) clusters_quinteto[4] = clusters_quinteto[4] + 1
      if (df_parcial[i, j] == 5) clusters_quinteto[5] = clusters_quinteto[5] + 1
      if (df_parcial[i, j] == 6) clusters_quinteto[6] = clusters_quinteto[6] + 1
    }
    clusters_totais[i, 1] <- clusters_quinteto[1]
    clusters_totais[i, 2] <- clusters_quinteto[2]
    clusters_totais[i, 3] <- clusters_quinteto[3]
    clusters_totais[i, 4] <- clusters_quinteto[4]
    clusters_totais[i, 5] <- clusters_quinteto[5]
    clusters_totais[i, 6] <- clusters_quinteto[6]
  }
  
  # Añadir los conteos de clusters al data frame original
  df$Cluster1 <- clusters_totais$Cluster1
  df$Cluster2 <- clusters_totais$Cluster2
  df$Cluster3 <- clusters_totais$Cluster3
  df$Cluster4 <- clusters_totais$Cluster4
  df$Cluster5 <- clusters_totais$Cluster5
  df$Cluster6 <- clusters_totais$Cluster6
  
  #df <- df[, -1]
  
  return(df)
}


quintetos_obra_limpos <- preprocesado_quintetos(quintetos_obra1)

rowSums(quintetos_obra_limpos[, c("Cluster1", "Cluster2", "Cluster3", "Cluster4", "Cluster5", "Cluster6")]) == 5
```

```{r}
hist(quintetos_obra_limpos$Diferencia, breaks = 10)
summary(quintetos_obra_limpos$Diferencia)
```

```{r}
diferencia_orixinal <- quintetos_obra_limpos$Diferencia

quintetos_obra_limpos$Diferencia <- log1p(quintetos_obra_limpos$Diferencia + abs(min(quintetos_obra_limpos$Diferencia)))
summary(quintetos_obra_limpos$Diferencia)
```


## MachineLearning Obra
```{r}
library(caret)
library(randomForest)

control_rfe = rfeControl(functions = rfFuncs,
                      method = "LOOCV")
set.seed(123)

varsObra <- rfe(x = quintetos_obra_limpos[, -17], 
                 y = quintetos_obra_limpos$Diferencia, 
                 sizes = c(1:(ncol(quintetos_obra_limpos)-1)),
                 rfeControl = control_rfe)

predictors(varsObra)
```

```{r}
cols_RF_Obra <- c(predictors(varsObra), 'Diferencia')

tuneGrid <- expand.grid(mtry = c(1:(length(cols_RF_Obra) - 1)))
ctrl <- trainControl(method = "LOOCV")

set.seed(123)
randomForestObra <- train(Diferencia ~ ., data = quintetos_obra_limpos[, cols_RF_Obra], method = "rf", trControl = ctrl, tuneGrid = tuneGrid)

randomForestObra
randomForestObra$finalModel
```

```{r}
axustarDiferencia <- function(diferencia) return (expm1(diferencia) - abs(min(diferencia_orixinal)))

predsObra <- predict(randomForestObra)
predsObraAxustadas <-axustarDiferencia(predsObra)

SSE <- sum((predsObraAxustadas - diferencia_orixinal)^2)
SST <- sum((diferencia_orixinal - mean(diferencia_orixinal))^2)
(R2 <- 1 - SSE/SST)

(MAE <- mean(abs(predsObraAxustadas - diferencia_orixinal)))

(MAE / sd(diferencia_orixinal))
```

```{r}
datos_preds <- data.frame(obs = diferencia_orixinal, pred = predsObraAxustadas)
sum((datos_preds$obs < 0) != (datos_preds$pred < 0))

datos_preds
```

```{r}
plot(datos_preds, xlab = "Observacións", 
     ylab = "Predicións", 
     main = "Gráfico de Observacións vs Predicións (Variable Diferencia)")

abline(a = 0, b = 1, col = "red", lty = 2)
```

### Predición sobre quintetos non explorados:
```{r}
quintetos_obra2_limpos <- preprocesado_quintetos(quintetos_obra2)

predsObra2 <- predict(randomForestObra, quintetos_obra2_limpos)

quinteto_max_pred <- quintetos_obra2_limpos[which.max(predsObra2), c("Cluster1", "Cluster2", "Cluster3", "Cluster4", "Cluster5", "Cluster6")]
quinteto_max_pred$Predicion <- axustarDiferencia(max(predsObra2))

quinteto_max_pred$Xogadores <- quintetos_obra2[quintetos_obra2$PPMin == quintetos_obra2_limpos$PPMin[which.max(predsObra2)], "Xogadores"]

quinteto_max_pred
```

```{r}
non_explorados <- anti_join(quintetos_obra2_limpos, quintetos_obra_limpos, by = c('Cluster1', 'Cluster2', 'Cluster3', 'Cluster4', 'Cluster5', 'Cluster6'))
predsObra3 <- predict(randomForestObra, non_explorados)

non_expl_max <- non_explorados[which.max(predsObra3), c("Cluster1", "Cluster2", "Cluster3", "Cluster4", "Cluster5", "Cluster6")]
non_expl_max$Predicion <- axustarDiferencia(max(predsObra3))

non_expl_max$Xogadores <- quintetos_obra2[quintetos_obra2$PPMin == non_explorados$PPMin[which.max(predsObra3)], "Xogadores"]

non_expl_max
```

```{r}
summary(diferencia_orixinal)

hist(diferencia_orixinal, breaks = 10)
abline(v = quinteto_max_pred$Predicion, col = "blue", lwd = 2)
abline(v = non_expl_max$Predicion, col = "red", lwd = 2)
```

## Diferencia por minuto
```{r}
quintetos_obra_limpos$DiferenciaPorMin <- diferencia_orixinal / quintetos_obra_limpos$Minutos
hist(quintetos_obra_limpos$DiferenciaPorMin, breaks = "FD")

quintetos_obra_limpos <- quintetos_obra_limpos[, -c(1, 17)]
```

```{r}
DifPMin_orixinal <- quintetos_obra_limpos$DiferenciaPorMin

quintetos_obra_limpos$DiferenciaPorMin <- log1p(quintetos_obra_limpos$DiferenciaPorMin + abs(min(quintetos_obra_limpos$DiferenciaPorMin)))
summary(quintetos_obra_limpos$DiferenciaPorMin)
hist(quintetos_obra_limpos$DiferenciaPorMin, breaks = "FD")
```

```{r}
control_rfe = rfeControl(functions = rfFuncs,
                      method = "LOOCV")
set.seed(123)

varsObra2 <- rfe(x = quintetos_obra_limpos[, -22], 
                 y = quintetos_obra_limpos$DiferenciaPorMin, 
                 sizes = c(1:(ncol(quintetos_obra_limpos)-1)),
                 rfeControl = control_rfe)

predictors(varsObra2)
```

```{r}
cols_RF_Obra2 <- c(predictors(varsObra2), 'DiferenciaPorMin')

tuneGrid <- expand.grid(mtry = c(1:(length(cols_RF_Obra2) - 1)))
ctrl <- trainControl(method = "LOOCV")

set.seed(123)
randomForestObra2 <- train(DiferenciaPorMin ~ ., data = quintetos_obra_limpos[, cols_RF_Obra2], method = "rf", trControl = ctrl, tuneGrid = tuneGrid)

randomForestObra2
randomForestObra2$finalModel
```

```{r}
axustarDifPorMin <- function(diferencia) return (expm1(diferencia) - abs(min(DifPMin_orixinal)))

predsObra3 <- predict(randomForestObra2)
predsObraAxustadas3 <-axustarDifPorMin(predsObra3)

SSE <- sum((predsObraAxustadas3 - DifPMin_orixinal)^2)
SST <- sum((DifPMin_orixinal - mean(DifPMin_orixinal))^2)
(R2 <- 1 - SSE/SST)

(MAE <- mean(abs(predsObraAxustadas3 - DifPMin_orixinal)))

(MAE / sd(DifPMin_orixinal))
```

```{r}
datos_preds2 <- data.frame(obs = DifPMin_orixinal, pred = predsObraAxustadas3)
sum((datos_preds2$obs < 0) != (datos_preds2$pred < 0))

datos_preds2
```

```{r}
plot(datos_preds2, xlab = "Observacións", 
     ylab = "Predicións", 
     main = "Gráfico de Observacións vs Predicións (Diferencia Por Minuto)")

abline(a = 0, b = 1, col = "red", lty = 2)
```

```{r}
quintetos_obra2_limpos <- preprocesado_quintetos(quintetos_obra2)

predsObra4 <- predict(randomForestObra2, quintetos_obra2_limpos)

quinteto_max_pred2 <- quintetos_obra2_limpos[which.max(predsObra4), c("Cluster1", "Cluster2", "Cluster3", "Cluster4", "Cluster5", "Cluster6")]
quinteto_max_pred2$Predicion <- axustarDifPorMin(max(predsObra4))

quinteto_max_pred2$Xogadores <- quintetos_obra2[quintetos_obra2$PPMin == quintetos_obra2_limpos$PPMin[which.max(predsObra4)], "Xogadores"]

quinteto_max_pred2
```

```{r}
non_explorados2 <- anti_join(quintetos_obra2_limpos, quintetos_obra_limpos, by = c('Cluster1', 'Cluster2', 'Cluster3', 'Cluster4', 'Cluster5', 'Cluster6'))
predsObra5 <- predict(randomForestObra2, non_explorados)

non_expl_max2 <- non_explorados[which.max(predsObra5), c("Cluster1", "Cluster2", "Cluster3", "Cluster4", "Cluster5", "Cluster6")]
non_expl_max2$Predicion <- axustarDifPorMin(max(predsObra5))

non_expl_max2$Xogadores <- quintetos_obra2[quintetos_obra2$PPMin == non_explorados$PPMin[which.max(predsObra5)], "Xogadores"]

non_expl_max2
```

```{r}
summary(DifPMin_orixinal)

hist(DifPMin_orixinal, breaks = 10)
abline(v = quinteto_max_pred2$Predicion, col = "blue", lwd = 2)
```

