---
title: "TFG"
author: "Uxío Merino"
date: "2024-01-17"
output: html_document
---

```{r setup, include=FALSE}
knitr::opts_chunk$set(echo = TRUE)
```


Carga de datos
```{r}
setwd("~/GCED/TFG/Datos")

load("df.RData")
load("df3.RData")

df <- df[df$Mins >= 100 & df$Partidos >= 7, ]
str(df)
df$Año <- rep("2022/23", dim(df)[1])

df3 <- df3[df3$Mins >= 100 & df3$Partidos >= 7, ]
df3$Año <- rep("2023/24", dim(df3)[1])

df_union <- rbind(df,df3)
head(df_union)

save(df_union, file="datos.RData")
```

Análise previo:
```{r}
library(naniar)
library(ggplot2)
library(dplyr)

## Datos faltantes
n_miss(df_union) # Non existen datos faltantes 

## Comprobación da integridade dos datos
summary(df_union)

df_union[df_union$PPPos < 0, ] # Valores non plausibeis
df_union[df_union$'%Asist' < 0, ] # Valores non plausibeis

df_union[df_union$'%TAsist' < 0, '%Asist'] <- 0
df_union[df_union$PPP < 0, 'PPPos'] <- 0 
```

Datos atípicos:
```{r}
df_num <- df_union %>% select_if(is.numeric)
vars_norms <- 0
for (col in colnames(df_num)){
  columna <- df_num[[col]]
  hist(columna, prob = T, main = paste("Histograma de", col))
  lines(density(columna), col = "blue", lwd = 2)
  outliers <- length(boxplot(columna, outline = TRUE, main = paste("Boxplot de", col))$out)
  cat("\n\nA var", col, "ten", outliers, "valores atípicos.\n")
  p_valor <- shapiro.test(columna)$p.value
  if (p_valor > 0.05){
    cat("Non cabe rexeitar normalidade para a variable", col, ", cun p-valor de ", p_valor)
    vars_norms <- vars_norms + 1
  }else{
    cat("Rexeitamos a normalidade para a variable", col, ", cun p-valor de ", p_valor)
  }
}

vars_norms
```

Correlación:
```{r}
cor_matrix <- cor(df_num)
cor_matrix
```

```{r}
umbral <- 0.7

pares_correlados <- which(abs(cor_matrix) > umbral & cor_matrix < 1, arr.ind = TRUE)
nrow(pares_correlados) / ((nrow(cor_matrix)^2)/2)

# Mostrar los pares de variables
# for (i in 1:nrow(pares_correlados)) {
#   row_index <- pares_correlados[i, 1]
#   col_index <- pares_correlados[i, 2]
#   
#   var1 <- rownames(cor_matrix)[row_index]
#   var2 <- colnames(cor_matrix)[col_index]
#   
#   cat("Variables con correlación superior ao umbral:", umbral, ":", var1, "e", var2, "\n")
# }
```


# PCA:
```{r}
library(factoextra)
library(plotly)

df_pca <- df_union[, -c(3, 7)]
pca <- prcomp(df_pca %>% select_if(is.numeric), scale. = T) # Estandarización a varianza 1

fviz_eig(pca, addlabels = TRUE, ylim = c(0, 40))
```

```{r}
fviz_pca_var(pca, col.var = "contrib", gradient.cols = c("#00AFBB", "#E7B800", "#FC4E07"), repel = T)
```

```{r}
topN <- list()
minN <- list()
n <- 10

for (i in 1:5){
  comp <- pca$x[, i]
  indivMax <- df_pca$Xogador[order(comp, decreasing = T)][1:n]
  scoresMax <- comp[order(comp, decreasing = T)][1:n]
  añoMax <- df_union$Año[order(comp, decreasing = T)][1:n]
  topN[[i]] <- data.frame(Indiv = indivMax, Año = añoMax, Score = scoresMax)
  
  
  indivMin <- df_pca$Xogador[order(comp, decreasing = F)][1:n]
  scoresMin <- comp[order(comp, decreasing = F)][1:n]
  añoMin <- df_union$Año[order(comp, decreasing = F)][1:n]
  minN[[i]] <- data.frame(Indiv = indivMin, Año = añoMin, Score = scoresMin)
}
```


```{r}
loadings <- pca$rotation[, 1:5]
sort(loadings[, 1], decreasing = TRUE) 
barplot(loadings[, 1], las = 2, cex.names = 0.8, main = "Contribución das variables á Dimensión 1",
        xlab = "Variable", ylab = "Loading en Dimensión 1", col = "skyblue", border = "black")
```
+: Anotación de 3
-: Anotación (de 2), Val, FRealizadas, TL
En positivo, xogador que non ten moito peso no equipo, ppalmente exterior.
En negativo, xogador interior que destaca pola súa aportación ofensiva

```{r}
topN[1]

minN[1]
```

```{r}
sort(loadings[, 2], decreasing = TRUE)
barplot(loadings[, 2], las = 2, cex.names = 0.8, main = "Contribución das variables á Dimensión 2",
        xlab = "Variable", ylab = "Loading en Dimensión 2", col = "skyblue", border = "black")
```
+: Anotación de 3, Asistencias, Recuperacions e Perdidas
-: % de rebotes, % de tiros asistidos (de 2), tapons realizados
En positivo, xogador exterior, tirador e bo manexador de balón
En negativo, xogador interior dominante na zona e intimidador

```{r}
topN[2]

minN[2]
```


```{r}
sort(loadings[, 3], decreasing = TRUE)
barplot(loadings[, 3], las = 2, cex.names = 0.8, main = "Contribución das variables á Dimensión 3",
        xlab = "Variable", ylab = "Loading en Dimensión 3", col = "skyblue", border = "black")
```
+: Pérdidas, Asistencias, Faltas realizadas
-: Tiros asistidos, anotación (sobre todo de 3)
En positivo, manexador de balón, bo asistente e que non destaca pola súa anotación
En negativo, anotador exterior tras pase que ten pouco o balon

```{r}
topN[3]

minN[3]
```


```{r}
sort(loadings[, 4], decreasing = TRUE) 
barplot(loadings[, 4], las = 2, cex.names = 0.8, main = "Contribución das variables á Dimensión 4",
        xlab = "Variable", ylab = "Loading en Dimensión 4", col = "skyblue", border = "black")
```
+: Moito volume de tiros (non asistidos), TRec, anotacion, LE (variación dos compañeiros, moitos minutos)
-: Asistencias, perdidas, eficiencia anotadora, recuperacions
En positivo, tirador que destaca pola súa anotación pero pouca eficiencia porque asume moitos tiros
En negativo, manexador de balón con boa eficiencia anotadora e destacado en asistencias

```{r}
topN[4]

minN[4]
```


```{r}
sort(loadings[, 5], decreasing = TRUE) 
barplot(loadings[, 5], las = 2, cex.names = 0.8, main = "Contribución das variables á Dimensión 5",
        xlab = "Variable", ylab = "Loading en Dimensión 5", col = "skyblue", border = "black")
```
+: LE (variación de compañeiros), FRec, Perdidas, %Rebotes, Faltas, 
-: Eficiencia anotando (de 2), anotación (sobretodo de 2)
En negativo, xogador eficiente e que anota

```{r}
topN[5]

minN[5]
```


```{r}
# Visualizacions en 2D
for (i in 1:4){
  for (j in 2:5){
    if (i != j)    plot(fviz_pca_ind(pca, axes = c(i, j)))
  }
}
```


```{r}
coord3D <- pca$x[, 1:3]
df3D <- data.frame(pca$x[, 1:3])
df3D$Xogador <- df_pca$Xogador
df3D$Equipo <- df_pca$Equipo
df3D$Año <- df_pca$Año
head(df3D)


plot <- plot_ly(df3D, x = ~PC1, y = ~PC2, z = ~PC3, type = "scatter3d", mode = "markers", text = ~Xogador)
plot <- plot %>% add_trace(marker = list(size = 3, color = ~PC1, colorscale = "Viridis"))
plot <- plot %>% layout(scene = list(xaxis = list(title = "Comp 1"),
                                     yaxis = list(title = "Comp 2"),
                                     zaxis = list(title = "Comp 3")),
                        title = "Xogadores representados nas 3 primeiras compoñentes")
plot
```


## DISTANCIAS:

```{r}
library(proxy)

df_dist <- data.frame(pca$x[, 1:5])
df_dist$Xogador <- df_pca$Xogador
df_dist$Equipo <- df_pca$Equipo
df_dist$Año <- df_pca$Año
```

```{r}
# UTILIDADES DO PCA

distancia <- function(df, x1, ano1, x2, ano2, method = "Euclidean") {
  xogador1 <- df[df$Xogador == x1 & df$Año == ano1, c('PC1', 'PC2', 'PC3', 'PC4', 'PC5')]
  xogador2 <- df[df$Xogador == x2 & df$Año == ano2, c('PC1', 'PC2', 'PC3', 'PC4', 'PC5')]

  distancia <- proxy::dist(x = xogador1, y = xogador2, method = method)
  
  return(distancia)
}

buscar_xogador <- function(df, x1, equipo = NA, año = "2023/24", cluster = NA, method = "Euclidean"){
  
  df <- df[df$Año == año, ]
  coords1 <- df[df$Xogador == x1, c('PC1', 'PC2', 'PC3', 'PC4', 'PC5')]
  if (!is.na(equipo)) df <- df[df$Equipo == equipo, ]
  if (!is.na(cluster)) df <- df[df$CLUSTER == cluster, ]
  
  dist_min <- Inf
  
  for (i in 1:dim(df)[1]){
    x2 <- df[i, "Xogador"]
    coords2 <- df[i, c('PC1', 'PC2', 'PC3', 'PC4', 'PC5')]
    if (x2 != x1){
      dist <- proxy::dist(coords1, coords2, method = method)
      if (dist < dist_min){
        dist_min <- dist
        xogador_final <- x2
      }
    }
  }
  return (c(xogador_final, dist_min))
}

busqueda_xogadores_cercanos <- function(df, x1, distancia, equipo = NA, cluster = NA, año = "2023/24", method = "Euclidean"){
  
  if (!is.na(año)) df <- df[df$Año == año, ]
  coords1 <- df[df$Xogador == x1, c('PC1', 'PC2', 'PC3', 'PC4', 'PC5')]
  if (!is.na(equipo)) df <- df[df$Equipo == equipo, ]
  if (!is.na(cluster)) df <- df[df$CLUSTER == cluster, ]
  
  xogadores <- c()
  total <- c()
  
  for (i in 1:dim(df)[1]){
    x2 <- df[i, "Xogador"]
    coords2 <- df[i, c('PC1', 'PC2', 'PC3', 'PC4', 'PC5')]
    if (x2 != x1){
      dist <- proxy::dist(coords1, coords2, method = method)
      if (dist < distancia){
        xogadores <- c(xogadores, x2)
        total <- c(total, list(x2, dist))
      }
    }
  }
  return (list(xogadores, total))
}
```


Exemplos:
```{r}
# Exemplo de uso funcion distancia

distancia(df_dist, '22 EDY TAVARES', "2023/24", '13 SERGIO RODRIGUEZ', "2023/24")
distancia(df_dist, '22 EDY TAVARES', "2023/24", '0 NIGEL WILLIAMS-GOSS', "2022/23")
distancia(df_dist, '0 NIGEL WILLIAMS-GOSS', "2022/23", '13 SERGIO RODRIGUEZ', "2022/23")
distancia(df_dist, '22 EDY TAVARES',"2023/24", '17 VINCENT POIRIER', "2023/24") 
```

```{r}
# Exemplo de uso funcion buscar_xogador
buscar_xogador(df_dist, "22 EDY TAVARES", año = "2023/24")
buscar_xogador(df_dist, "22 EDY TAVARES", año = "2022/23")
buscar_xogador(df_dist, "22 EDY TAVARES", equipo = "Monbus Obradoiro")
buscar_xogador(df_dist, "22 EDY TAVARES", equipo = "Monbus Obradoiro", año = "2022/23")
```

```{r}
# Exemplo de uso da funcion busqueda_xogadores_cercanos
busqueda_xogadores_cercanos(df_dist, "22 EDY TAVARES", distancia = 5, año = "2022/23")[1]
busqueda_xogadores_cercanos(df_dist, "0 MARKUS HOWARD", distancia = 5)[1]
```

# APLICACIÓN INDIVIDUAL OBRADOIRO:
```{r}
df_obradoiro <- df_dist[df_dist$Equipo == "Monbus Obradoiro" & df_dist$Año == "2023/24", ]

for (i in df_obradoiro$Xogador){
  c <- buscar_xogador(df_dist, i, equipo = "Monbus Obradoiro", año = "2023/24")
  c2 <- buscar_xogador(df_dist, i, año = "2023/24")
  cat("O xogador máis similar a", i, "no equipo é", c[1], "cunha distancia de", as.numeric(c[2]),
      "\nEn toda a BD é", c2[1], "cunha distancia de", as.numeric(c2[2]),"\n\n")
}
```

```{r}
matriz_datos <- df_obradoiro[, c('PC1', 'PC2', 'PC3', 'PC4', 'PC5')]

distancias <- proxy::dist(x = matriz_datos)
dists <- as.matrix(distancias)
rownames(dists) <- df_obradoiro$Xogador
colnames(dists) <- df_obradoiro$Xogador

dists
```

## CLUSTERING JERARQUICO: distancia de mahalanobis
```{r}
library(cluster)

df_clusters <- df_pca[, -which(names(df_pca) %in% c("Xogador", "Equipo", "Año"))]
df_clusters <- scale(df_clusters)
summary(df_clusters)
```

```{r}
metodos = c("ward.D", "ward.D2", "single", "complete", "average", "mcquitty", "median", "centroid")
for (metodo in metodos){
  clustering_jerarquico <- hclust(dist(df_clusters, method = "mahalanobis"), method = metodo)
  plot(clustering_jerarquico, main = "Dendograma")
}
```

```{r}
clustering_jerarquico <- hclust(dist(df_clusters, method = "mahalanobis"), method = "ward.D")
clusters_jerarquico <- cutree(clustering_jerarquico, h = 30)

clustered_jerarquico <- data.frame(Xogador = df_union$Xogador, Ano = df_union$Año, Equipo = df_union$Equipo, CLUSTER = clusters_jerarquico)

ordered_clustered_jerarquico <- clustered_jerarquico[order(clustered_jerarquico$CLUSTER), ]

plot_clusters_jerarquico <- data.frame(Xogador = clustered_jerarquico$Xogador, Ano = clustered_jerarquico$Ano, CLUSTER = clustered_jerarquico$CLUSTER, CP1 = pca$x[, 1], CP2 = pca$x[, 2], CP3 = pca$x[, 3])
plot_clusters_jerarquico$NAME_CLUSTER <- paste("Nome: ", plot_clusters_jerarquico$Xogador, "<br>Ano: ", plot_clusters_jerarquico$Ano, "<br>Cluster: ", plot_clusters_jerarquico$CLUSTER)
plot_ly(data = plot_clusters_jerarquico, x = ~CP1, y = ~CP2, z = ~CP3, type = "scatter3d", mode = "markers", marker = list(size = 3, color = ~CLUSTER), text = ~NAME_CLUSTER) %>%
  add_markers() %>%
  layout(scene = list(legend = list(orientation = "h", x = 0.5, y = 1.1)))
```

```{r}
plot(clustering_jerarquico)
rect.hclust(clustering_jerarquico, h = 30)

library(dendextend)
dend <- as.dendrogram(clustering_jerarquico)
dend_colored <- color_branches(dend, h = 30)
plot(dend_colored)
```

```{r}
for (i in 1:4){
  for (j in 2:5){
    if (i != j)    {
      plot(fviz_pca_ind(pca, axes = c(i, j), col.ind = as.factor(clustered_jerarquico$CLUSTER)))
      print(fviz_cluster(list(data = df_clusters, cluster = clustered_jerarquico$CLUSTER), axes = c(i, j)))
    }
  }
}
```

```{r}
ordered_clustered_jerarquico[ordered_clustered_jerarquico$CLUSTER== 1, ]
```



## CLUSTERING JERARQUICO: distancia euclídea
```{r}
metodos = c("ward.D", "ward.D2", "single", "complete", "average", "mcquitty", "median", "centroid")
for (metodo in metodos){
  clustering_jerarquico_euclideo <- hclust(dist(df_clusters, method = "euclidean"), method = metodo)
  plot(clustering_jerarquico_euclideo, main = "Dendograma")
}
```

```{r}
clustering_jerarquico_euclideo <- hclust(dist(df_clusters, method = "euclidean"), method = "ward.D2")
clusters_jerarquico_euclideo <- cutree(clustering_jerarquico_euclideo, h = 30)

clustered_jerarquico_euclideo <- data.frame(Xogador = df_union$Xogador, Ano = df_union$Año, Equipo = df_union$Equipo, CLUSTER = clusters_jerarquico_euclideo)

ordered_clustered_jerarquico_euclideo <- clustered_jerarquico_euclideo[order(clustered_jerarquico_euclideo$CLUSTER), ]

plot_clusters_jerarquico_euclideo <- data.frame(Xogador = clustered_jerarquico_euclideo$Xogador, Ano = clustered_jerarquico_euclideo$Ano, CLUSTER = clustered_jerarquico_euclideo$CLUSTER, CP1 = pca$x[, 1], CP2 = pca$x[, 2], CP3 = pca$x[, 3])
plot_clusters_jerarquico_euclideo$NAME_CLUSTER <- paste("Nome: ", plot_clusters_jerarquico_euclideo$Xogador, "<br>Ano: ", plot_clusters_jerarquico_euclideo$Ano, "<br>Cluster: ", plot_clusters_jerarquico_euclideo$CLUSTER)
plot_ly(data = plot_clusters_jerarquico_euclideo, x = ~CP1, y = ~CP2, z = ~CP3, type = "scatter3d", mode = "markers", marker = list(size = 3, color = ~CLUSTER), text = ~NAME_CLUSTER) %>%
  add_markers() %>%
  layout(scene = list(legend = list(orientation = "h", x = 0.5, y = 1.1)))
```

```{r}
plot(clustering_jerarquico_euclideo)
rect.hclust(clustering_jerarquico_euclideo, h=30)

library(dendextend)
dend <- as.dendrogram(clustering_jerarquico_euclideo)
dend_colored <- color_branches(dend, h=30)
plot(dend_colored)
```

```{r}
for (i in 1:4){
  for (j in 2:5){
    if (i != j)    {
      plot(fviz_pca_ind(pca, axes = c(i, j), col.ind = as.factor(clustered_jerarquico_euclideo$CLUSTER)))
      print(fviz_cluster(list(data = df_clusters, cluster = clustered_jerarquico_euclideo$CLUSTER), axes = c(i, j)))
    }
  }
}
```

```{r}
ordered_clustered_jerarquico_euclideo[ordered_clustered_jerarquico_euclideo$CLUSTER == 5, ]
```

## ANALISIS DOS PERFIS DOS EQUIPOS
```{r}
ordered_clustered_jerarquico_euclideo[ordered_clustered_jerarquico_euclideo$Equipo == "Monbus Obradoiro" & 
                                        ordered_clustered_jerarquico_euclideo$Ano == "2022/23", ]
```

```{r}
ordered_clustered_jerarquico_euclideo[ordered_clustered_jerarquico_euclideo$Equipo == "Monbus Obradoiro" &
                                        ordered_clustered_jerarquico_euclideo$Ano == "2023/24", ]
```

```{r}
ordered_clustered_jerarquico_euclideo[ordered_clustered_jerarquico_euclideo$Equipo == "Real Madrid" &
                                        ordered_clustered_jerarquico_euclideo$Ano == "2023/24", ]
```

```{r}
library(tidyr)

df_clusters <- ordered_clustered_jerarquico_euclideo %>%
  group_by(Equipo, Ano, CLUSTER) %>%
  summarise(count = n(), .groups = 'drop') %>%
  pivot_wider(names_from = CLUSTER, values_from = count, values_fill = 0)

df_clusters
```

```{r}
df_con_cluster <- df_dist
df_con_cluster$CLUSTER <- clustered_jerarquico_euclideo$CLUSTER

# Exemplo de uso funcion buscar_xogador
buscar_xogador(df_con_cluster, "23 SERGIO LLULL", año = "2023/24")
buscar_xogador(df_con_cluster, "23 SERGIO LLULL", año = "2023/24", cluster =  6)
```

```{r}
# Exemplo de uso da funcion busqueda_xogadores_cercanos
busqueda_xogadores_cercanos(df_con_cluster, "9 RICKY RUBIO", distancia = 3)[1]
busqueda_xogadores_cercanos(df_con_cluster, "9 RICKY RUBIO", distancia = 3, cluster = 6)[1]

busqueda_xogadores_cercanos(df_con_cluster, "10 DEVON DOTSON", distancia = 3)[1]
busqueda_xogadores_cercanos(df_con_cluster, "10 DEVON DOTSON", distancia = 3, cluster = 6)[1]
```


## MODELOS DE REGRESIÓN:

### Axuste cos equipos:
```{r}
load("~/GCED/TFG/Datos/df_equipos.RData")

axuste_victorias <- lm(Resultado ~ .-Xornada, data = df_equipos)
summary(axuste_victorias)
```

```{r}
library(car)
print(vif(axuste_victorias))
```

```{r}
MOD_NULL <- lm(Resultado ~ 1, data = df_equipos)
MOD_FULL <- axuste_victorias

stepMod <- step(MOD_NULL, direction = "both", trace = 1,
                scope = list(lower = MOD_NULL, 
                             upper = MOD_FULL) )
```

```{r}
summary(stepMod)
```

```{r}
FIV <- vif(stepMod)
umbral <- 1/(1-summary(stepMod)$r.squared)
print(FIV[FIV>umbral])
```

```{r}
axuste_victorias_final <- lm(Resultado ~ PPT + Rec + TO + TRea + RebDef + RebOf + TAsist + TL_F + T3Asist, data = df_equipos)
summary(axuste_victorias_final)
```

```{r}
axuste_victorias_final <- lm(Resultado ~ PPT + Rec + TO + TRea + RebDef + RebOf + TAsist + TL_F, data =df_equipos)
summary(axuste_victorias_final)
plot(axuste_victorias_final)
```

```{r}
FIV <- vif(axuste_victorias_final)
umbral <- 1/(1-summary(axuste_victorias_final)$r.squared)
print(FIV[FIV>umbral])
```

```{r}
shapiro.test(axuste_victorias_final$residuals)
```

```{r}
im <- influence.measures(axuste_victorias_final)
summary(im)
```


### Axuste xogadores

### Análise coa diferencia
```{r}
load("~/GCED/TFG/Datos/quintetos_global.RData")

quintetos_obra <- quintetos_global[quintetos_global$Equipo == "Monbus Obradoiro" &
                                     quintetos_global$Minutos > 5, ]
quintetos_obra

quintetos_global <- quintetos_global[quintetos_global$Minutos > 10, ]
quintetos_global
```

```{r}
# Preparación do data frame:

preprocesado_quintetos <- function(df){
  df <- separate(df, Xogadores, into = c("Xogador 1", "Xogador 2", "Xogador 3", "Xogador 4", "Xogador 5"), sep = "(?<=\\D) (?=\\d)")
  
  cluster_1 <- c()
  cluster_2 <- c()
  cluster_3 <- c()
  cluster_4 <- c()
  cluster_5 <- c()
  
  indices <- c()
  
  for (i in 1:nrow(df)) {
    quinteto <- df[i, c("Xogador 1", "Xogador 2", "Xogador 3", "Xogador 4", "Xogador 5")]
    xogadores_quinteto <- unlist(quinteto)
    
    xogadores_validos <- unique(df_union[df_union$Año == "2023/24", "Xogador"])
    
    if (all(xogadores_quinteto %in% xogadores_validos)) {
      # Todos los jugadores de la fila están en la lista de jugadores válidos
      clusters_quinteto <- c()
      for (xogador in xogadores_quinteto) {
        cluster <- ordered_clustered_jerarquico_euclideo[ordered_clustered_jerarquico_euclideo$Ano == "2023/24"
                                                         & ordered_clustered_jerarquico_euclideo$Xogador == xogador , "CLUSTER"]
        clusters_quinteto <- c(clusters_quinteto, cluster)
      }
      cluster_1 <- c(cluster_1, unlist(clusters_quinteto)[1])
      cluster_2 <- c(cluster_2, unlist(clusters_quinteto)[2])
      cluster_3 <- c(cluster_3, unlist(clusters_quinteto)[3])
      cluster_4 <- c(cluster_4, unlist(clusters_quinteto)[4])
      cluster_5 <- c(cluster_5, unlist(clusters_quinteto)[5])
      
    } else {
      # Al menos un jugador de la fila no está en la lista de jugadores válidos, eliminar la fila
      indices <- c(indices, i)
    }
  }
  
  
  df <- df[-indices, ]
  
  df$Cluster1 <- cluster_1
  df$Cluster2 <- cluster_2
  df$Cluster3 <- cluster_3
  df$Cluster4 <- cluster_4
  df$Cluster5 <- cluster_5
  
  df$Cluster1 <- as.factor(df$Cluster1)
  df$Cluster2 <- as.factor(df$Cluster2)
  df$Cluster3 <- as.factor(df$Cluster3)
  df$Cluster4 <- as.factor(df$Cluster4)
  df$Cluster5 <- as.factor(df$Cluster5)
  
  df <- df[, -c(1, 2, 3, 4, 5)]
  
  df_quintetos <- data.frame(matrix(ncol = 6, nrow = nrow(df)))
  colnames(df_quintetos) <- c("C1", "C2", "C3", "C4", "C5", "C6")
  
  df_parcial <- df
  for (i in (1:nrow(df_parcial))){
    clusters_quinteto <- numeric(6)
    for (j in (1:ncol(df_parcial))){
      if (df_parcial[i, j] == 1) clusters_quinteto[1] = clusters_quinteto[1] + 1
      if (df_parcial[i, j] == 2) clusters_quinteto[2] = clusters_quinteto[2] + 1
      if (df_parcial[i, j] == 3) clusters_quinteto[3] = clusters_quinteto[3] + 1
      if (df_parcial[i, j] == 4) clusters_quinteto[4] = clusters_quinteto[4] + 1
      if (df_parcial[i, j] == 5) clusters_quinteto[5] = clusters_quinteto[5] + 1
      if (df_parcial[i, j] == 6) clusters_quinteto[6] = clusters_quinteto[6] + 1
    }
     df_quintetos[i, ] <- clusters_quinteto
  }
  
  
  df$Cluster1 <- df_quintetos$C1
  df$Cluster2 <- df_quintetos$C2
  df$Cluster3 <- df_quintetos$C3
  df$Cluster4 <- df_quintetos$C4
  df$Cluster5 <- df_quintetos$C5
  df$Cluster6 <- df_quintetos$C6
  
  
  medias <- df %>%
  group_by(Equipo) %>%
   summarise(media = mean(Diferencia))
    
  head(medias)
    
  df <- left_join(df, medias, by = "Equipo")
    
  df <- df %>%
    mutate(Diferencia = Diferencia - media) 
  
  df <- df[, -c(1, 2, 25)]
  
  return (df)
}

quintetos_obra_limpos <- preprocesado_quintetos(quintetos_obra)
quintetos_global_limpos <- preprocesado_quintetos(quintetos_global)

quintetos_obra_limpos_norm <- as.data.frame(scale(quintetos_obra_limpos))
quintetos_global_limpos_norm <- as.data.frame(scale(quintetos_global_limpos))

quintetos_obra_limpos
quintetos_global_limpos
```


## Proba regresión Obra
```{r}
axuste_lm <- lm(Diferencia~., data = quintetos_obra_limpos)
summary(axuste_lm)
```

```{r}
library(car)
FIV <- vif(axuste_lm)
umbral <- 1/(1-summary(axuste_lm)$r.squared)
print(FIV[FIV>umbral])
```

```{r}
MOD_NULL <- lm(Diferencia ~ 1, data = quintetos_obra_limpos)
MOD_FULL <- axuste_lm

stepMod <- step(MOD_FULL, direction = "both", trace = 1,
                scope = list(lower = MOD_NULL, 
                             upper = MOD_FULL))
summary(stepMod)
```

```{r}
FIV <- vif(stepMod)
umbral <- 1/(1-summary(stepMod)$r.squared)
print(FIV[FIV>umbral])
```

```{r}
axuste_lm <-lm(formula = Diferencia ~ PPMin + PPT + T3Asist + RebOf + 
    Cluster5, data = quintetos_obra_limpos)

summary(axuste_lm)

FIV <- vif(axuste_lm)
umbral <- 1/(1-summary(axuste_lm)$r.squared)
print(FIV[FIV>umbral])
```

```{r}
plot(axuste_lm)
```

```{r}
shapiro.test(axuste_lm$residuals)
```


## Proba MachineLearning Obra
```{r}
library(caret)
library(randomForest)

control_rfe = rfeControl(functions = rfFuncs, # random forest
                      method = "cv", # repeated cv
                      number = 10) # number of folds
set.seed(32725752)
# Performing RFE
varsObra <- rfe(x = quintetos_obra_limpos[, -16], 
                 y = quintetos_obra_limpos$Diferencia, 
                 sizes = c(1:(length(colnames(quintetos_obra_limpos))-1)),
                 rfeControl = control_rfe)

predictors(varsObra)
```
### RanfomForest
```{r}
cols_RF_Obra <- c(predictors(varsObra), 'Diferencia')

tuneGrid <- expand.grid(mtry = c(1:(length(cols_RF_Obra) - 1)))
ctrl <- trainControl(method = "cv", number = 10)
set.seed(1234)
randomForestObra <- train(Diferencia ~ ., data = quintetos_obra_limpos[, cols_RF_Obra], method = "rf", trControl = ctrl, tuneGrid = tuneGrid)
#randomForestObra <- train(Diferencia ~ ., data = quintetos_obra_limpos, method = "rf", trControl = ctrl, tuneGrid = tuneGrid)
#randomForestObra <- train(Diferencia ~ ., data = quintetos_obra_limpos[, c("Cluster1", "Cluster2", "Cluster3", "Cluster4", "Cluster5", "Diferencia")], method = "rf", trControl = ctrl, tuneGrid = tuneGrid)

randomForestObra
```
### SVM






```{r}
preds <- predict(randomForestObra)
datos_preds <- data.frame(obs = quintetos_obra_limpos$Diferencia, pred = preds)
datos_preds
```



## Proba RandomForest Global
```{r}
set.seed(32725752)

# tamano_adestram <- round(0.80 * nrow(quintetos_global_limpos_norm))
# indices_adestram <- sample(1:nrow(quintetos_global_limpos_norm), tamano_adestram, replace = FALSE)
# 
# train_global <- quintetos_global_limpos[indices_adestram, ]
# test_global <- quintetos_global_limpos[-indices_adestram, ]
# 
# train_mean <- colMeans(train_global)
# train_sd <- apply(train_global, 2, sd)
# 
# train_global_norm <- as.data.frame(scale(train_global, center = train_mean, scale = train_sd))
# test_global_norm <- as.data.frame(scale(test_global, center = train_mean, scale = train_sd))ç

control_rfe = rfeControl(functions = rfFuncs, # random forest
                      method = "repeatedcv", # repeated cv
                      repeats = 5, # number of repeats
                      number = 10) # number of folds
set.seed(123)
# Performing RFE
varsGlobal <- rfe(x = quintetos_global_limpos_norm[, -16], 
                 y = quintetos_global_limpos_norm$Diferencia, 
                 sizes = c(1:length(colnames(quintetos_global_limpos_norm))),
                 rfeControl = control_rfe)

predictors(varsGlobal)
```

```{r}
varsGlobal <- c(predictors(varsGlobal), "Diferencia")
tuneGrid <- expand.grid(mtry = c(1:length(varsGlobal) - 1))

ctrl <- trainControl(method = "cv", number = 10)
randomForestGlobal <- train(Diferencia ~ ., data = quintetos_global_limpos_norm[, varsGlobal], method = "rf", trControl = ctrl, tuneGrid = tuneGrid)

randomForestGlobal
```


